臺灣高雄地方法院刑事裁定             100年度聲字第5036號
聲  請  人  臺灣高雄地方法院檢察署檢察官
受  刑  人  李明達
上列聲請人因受刑人數罪併罰有二裁判以上，聲請定其應執行之
刑（99年度執聲字第3667號），本院裁定如下：
    主  文
李明達因侵占等陸罪，所處各如附表所載之刑，應執行有期徒刑
壹年捌月，如易科罰金，以銀元參佰元即新臺幣玖佰元折算壹日
。
    理  由
一、聲請意旨略以：本件受刑人李明達因犯侵占等6 罪，先後判
    決確定如附表所示之刑，應依刑法第53條、第51條第5 款規
    定，定其應執行之刑，爰依刑事訴訟法第477條第1項聲請裁
    定等語。
二、按數罪併罰，有2 裁判以上者，依刑法第51條規定，定其應
    執行之刑，刑法第53條定有明文，又數罪併罰，應依分別宣
    告其罪之刑為基礎，定其應執行刑，此觀刑法第51條規定自
    明，故一裁判宣告數罪之刑，雖曾經定其執行刑，但如再與
    其他裁判宣告之刑定其執行刑時，前定之執行刑當然失效，
    仍應以其各罪宣告之刑為基礎，定其執行刑，不得以前之執
    行刑為基礎，以與後裁判宣告之刑，定其執行刑，此有最高
    法院59年台抗字第367號判例可資參照。
三、次按，行為後法律有變更者，適用行為時之法律。但行為後
    之法律有利於行為人者，適用最有利於行為人之法律，刑法
    第2 條第1 項定有明文。又依刑法第51條定應執行刑時，如
    係在裁判確定前犯數罪，其中一罪在新法施行前者，亦應為
    新舊法比較（最高法院95年第8 次刑事庭會議決議參照）。
    本件受刑人所為如附表編號1、2、5 號所示之犯行後，刑法
    業於民國95年7月1日修正公布施行，修正前之刑法第51條第
    5款規定：「宣告多數有期徒刑者，於各刑中之最長期以上
    ，各刑合併之刑期以下，定其刑期。但不得逾20年」；而修
    正後之該款則規定：「宣告多數有期徒刑者，於各刑中之最
    長期以上，各刑合併之刑期以下，定其刑期。但不得逾30年
    」，經比較新舊法結果，修法後之規定非較有利於受刑人，
    依刑法第2條第1項前段之規定，應依修正前之刑法第51條第
    5 款，就本件受刑人宣告之刑，定其應執行刑；另按，前開
    刑法修正時，刑法第41條第1 項關於易科罰金之規定亦有修
    正，修正前刑法第41條第1項前段規定：「犯最重本刑為5年
    以下有期徒刑以下之刑之罪，而受6 個月以下有期徒刑或拘
    役之宣告，因身體、教育、職業、家庭之關係或其他正當事
    由，執行顯有困難者，得以1元以上3元以下折算1 日，易科
    罰金」，而當時易科罰金折算標準，依廢止前之罰金罰鍰提
    高標準條例第2條規定，就其原定數額提高為100倍折算1 日
    ，是應以銀元100元以上300元以下折算1 日，經換算為新臺
    幣後，應以新臺幣300元以上900元以下折算1 日，修正後刑
    法第41條第1項前段則規定：「犯最重本刑為5年以下有期徒
    刑以下之刑之罪，而受6 個月以下有期徒刑或拘役之宣告者
    ，得以新臺幣1,000元、2,000元或3,000元折算1日，易科罰
    金」。本件受刑人所犯罪之易科罰金標準，雖有部分係依修
    正前規定，以銀元300元即新臺幣900元折算1 日為易科罰金
    標準，部分係依修正後規定，以新臺幣1,000元折算1日為易
    科罰金標準，然其定應執行刑之易科罰金標準，仍應比較新
    舊法後，整體予以適用，而依較有利於受刑人之修正前刑法
    第41條第1項規定處斷。
四、經查，本件受刑人因侵占罪，先後經判處如附表所載之刑，
    並於如附表所載之日期分別確定，檢察官聲請定應執行之刑
    ，經核尚無不合，受刑人所犯如附表所載6 罪，所處各如附
    表所載之刑，應合併定其應執行刑為如主文所示。
五、末查，98年12月30日修正公布前刑法第41條第8 項固規定數
    罪併罰，其應執行之刑未逾6 月者，亦適用同條第1 項之規
    定，亦即數罪併罰應執行之刑逾6 月者，不得諭知易科罰金
    ，惟該項規定業經司法院大法官會議於98年6 月19日公布之
    釋字第662 號解釋宣告違憲，並自該解釋公布之日起失其效
    力，是於98年12月30日修正公布、於99年1 月1 日施行之刑
    法第41條第8 項規定：「第1 項至第4 項及第7 項之規定，
    於數罪併罰之數罪均得易科罰金或易服社會勞動，其應執行
    之刑逾6 月者，亦適用之」，且98年12月30日修正公布、99
    年1 月1 日施行之刑法施行法第3 條之3 亦明定：「刑法第
    41條及第42 條 之1 之規定，於中華民國98年12月15日刑法
    修正施行前已裁判確定之處罰，未執行或執行未完畢者，亦
    適用之」，故本件自毋須比較新舊法，應逕依修正後刑法第
    41條第8 項之規定，並為得易科罰金之諭知，附此敘明。至
    聲請意旨附表編號1 所示之罪，其犯罪日期依本院96年度簡
    字第5939號判決記載，應係94年8月9日，聲請意旨附表載為
    97年8月9日，顯係誤寫，併此敘明。
據上論斷，依刑事訴訟法第477條第1項，刑法第2條第1項前段、
第53條、第41條第8 項，修正前刑法第41條第1 項前段、第51條
第5 款，修正前罰金罰鍰提高標準條例第2 條，現行法規所定貨
幣單位折算新臺幣條例第2 條，裁定如主文。
中    華    民    國   100    年    10    月    31    日
                  刑事第十四庭    法  官    林揚奇
以上正本證明與原本無異。
如不服本裁定，應於送達後5 日，向本院提出抗告狀。
中    華    民    國   100    年    10    月    31    日
                                  書記官    何明昌